臺灣雲林地方法院民事判決
110年度訴字第265號
原      告  張哲瑜即佳合企業社

訴訟代理人  張良印  
被      告  國軍退除役官兵輔導委員會雲林榮譽國民之家

法定代理人  林立才  
訴訟代理人  吳弘恩  
上列當事人間請求給付違約金等事件，本院於民國110年11月8日
言詞辯論終結，判決如下：
    主  文
原告之訴駁回。
訴訟費用由原告負擔。
    事 實 及 理 由
一、按訴狀送達後，原告不得將原訴變更或追加他訴，但擴張或
    減縮應受判決事項之聲明者，不在此限，民事訴訟法第255
    條第1項第3款定有明文。查原告起訴時原聲明請求被告應給
    付原告新臺幣（下同）696,866元及自起訴狀繕本送達翌日
    起至清償日止，按年息百分之5計算之利息。嗣於民國110年
    9月9日具狀將上開請求金額變更請求為800,866元，再於110
    年10月7日具狀將上開請求金額變更請求為1,047,122元，核
    屬擴張應受判決事項之聲明，揆諸上開規定，應予准許。
二、原告起訴主張：
㈠、原告於108年承攬被告之「雲林榮譽國民之家108年委外清潔
    人員勞務採購」案，並於107年12月20日簽訂勞務採購契約
    （下稱系爭採購契約）。依鈞院108年度六勞簡字第7號判決
    理由可知原告尚有「管理費及利潤」、「營業稅」部分未給
    付與原告，而被告尚應返還原告之「管理費及利潤」、「營
    業稅」共487,122元【計算式：208萬元－1,592,878元（代支
    實際固定費）＝487,122元】。
㈡、鈞院108年度六勞簡字第7號及109年度勞簡上字第1號確定判
    決（下合稱前案確定判決），引用被告錯誤的資料(偽證）
    ，計算出只有編列3人清潔人員之勞工保險費用為131,904元
    ，短少編列另3人清潔人員之勞工保險費用131,904元及適用
    稅額前、後不一致。此錯誤的原因，不僅造成未保障勞工權
    益，同理亦構成被告違約行為外，也造成計算出錯誤的廠商
    「管理費及利潤」僅為7,360元及原告可領取支「營業稅」
    僅有19,810元（即以百分之1計算）之後果，緊連此因果關
    係造成原告之重大損失，和勞工權益未予保障等違約及違法
    之判決事證。依系爭採購契約第5條契約價金之給付條件㈩規
    定之反論類推，機關履約有採購標的短缺、不實行為、不符
    契約規定、減少履約事項等情形時，廠商得自通知機關給付
    違約金。原告依據契約規定，請求法院以公平、誠信原則，
    判決被告應給付賠償前述編列勞工保險費用少列3人及營業
    稅前、後判決不一致的稅率等錯誤資料(偽證）、登載不實
    之偽證，造成前案確定判決為錯誤、違法的判決，導致原告
    遭受重大損害。再依據鈞院110年度簡上字第6號判決，認定
    被告須賠償原告197,000元佔4分之1違約金46,750元，及依
    系爭採購契約第8條第項⒌之「…。本目所定違約金…，其總
    額以契約價金總額之20%為上限。」之類推規定，被告自應
    支付原告違約金（本標案標金總額208萬元，208萬元×25%＝5
    2萬元）。
㈢、另原告已依系爭採購契約履約完成，履約期間並無對被告造
    成任何損害。被告應將押標金4萬元，返還予原告等語。並
    聲明：被告應給付原告1,047,122元，及自起訴狀繕本送達
    之翌日起至清償日止按年息百分之五計算之利息。
三、被告則以：對於本件原告請求之「管理費及利潤」、「營業
    稅」費用，業經前案確定判決且被告亦以110年8月11日雲家
    秘字第1100003167號函通知原告於110年8月13日匯付原告帳
    戶，故原告重複起訴，請求駁回原告之訴。又依勞保局供民
    眾保險費試算的單據背面寫1,832元為總費用，而系爭採購
    契約之標價清單（報價明細表）亦是以1,832元試算，即該
    勞工保險費之金額是普通事故保險費、就業保險費、職業災
    害保險三細項合計，故總金額為131,904元（計算式：1,832
    元×6人×12月＝131,904元），係以6人計算而非以3人計算。
    另依系爭採購契約第11條(保證金）第1項：「履約保證金於
    履約驗收合格且無待解決事項後30日内發還百分之百」，兩
    造因系爭採購契約目前尚處於訴訟中，不符契約所訂無待解
    決事項等語置辯，並聲明：原告之訴駁回。
四、兩造不爭執事項：
㈠、被告辦理勞務採購案，原告以208萬元得標，履行期為108年1
    月1日至108年12月31日，雙方於107年12月20日簽訂系爭採
    購契約。
㈡、被告已經給付原告1,592,878元之費用。
㈢、原告曾向被告請求第6人的薪資（108年4月至12月）及「管理
    費及利潤」、「營業稅」共487,122元，經本院於108年度六
    勞簡字第7號案件判決第6人薪資不應准許，「管理費及利潤
    」、「營業稅」部分判決被告應給付原告27,170元，原告不
    服提起上訴，本院於108年勞簡上字第1號駁回原告上訴。
㈣、被告前曾依系爭採購契約之約定對原告裁罰違約金197,000元
    ，因原告未給付而對其起訴請求，經本院以109年度六簡字
    第156號案件審理，並判決原告應給付被告53,750元。原告
    不服提出上訴，經本院以110年度簡上字第6號案件受理，並
    駁回原告之上訴。
五、得心證之理由：
    本件之爭點在於：原告本件請求「管理費及利潤」、「營業
    稅」費用共487,122元，是否有違反兩造前案確定判決所生
    之既判力？原告主張依系爭採購契約之約定，請求被告給付
    違約金，有無理由？如有理由，得請求之違約金數額為何？
    原告請求被告返還押標金4萬元，有無理由？茲敘述如下：
㈠、原告本件請求「管理費及利潤」、「營業稅」費用共487,122
    元，已違反兩造前案確定判決所生之既判力：
　⒈按訴訟標的於確定之終局判決中經裁判者，除法律別有規定
    外，有既判力，當事人不得就該法律關係，更行起訴，此觀
    民事訴訟法第249條第1項第7款及第400條第1項規定自明。
    又按上訴人於前後二訴訟事件主張之訴訟標的既均相同，則
    上訴人即應受確定判決之拘束。不得以該確定判決言詞辯論
    終結前所提出或得提出而未提出之其他攻擊防禦方法，為與
    該確定判決意旨相反之主張(最高法院81年度台上字第1166
    號判決意旨參照)。再按確定判決所生之既判力，除使當事
    人就確定終局判決經裁判之訴訟標的法律關係，不得更行起
    訴或為相反之主張外，法院亦不得為與確定判決意旨相反之
    裁判，始能避免同一紛爭再燃，以保護權利，維持法之安定
    及私法秩序，達成裁判之強制性、終局性解決紛爭之目的。
    申言之，法院於將抽象之法律條文，經由認事用法之職權行
    使，以判決形式適用於具體個案所確定之權利義務關係，乃
    當事人間就該事件訴訟標的之具體規範，對於雙方當事人及
    法院均具有拘束力，當事人間之權利義務關係因而調整，不
    容當事人再為相反之爭執，法院更應將之作為「當事人間之
    法」而適用於該當事人間之後續訴訟（最高法院93年度臺上
    字第1736號判決意旨參照）。
　⒉經查，兩造既對於不爭執事項第㈢項不爭執，並有前案確定判
    決之裁判書附卷可稽，足見本件訴訟就「管理費及利潤」、
    「營業稅」部分與前案確定判決係就相同訴訟標的請求及同
    一原因事實請求「管理費及利潤」、「營業稅」，故本件訴
    訟就係就相同訴訟標的請求及同一原因事實之訴訟標的為前
    案確定判決之效力所及，兩造應就此部分為前案確定判決效
    力所拘束，不得更行起訴。揆諸首開規定，原告竟就此部分
    再行請求，自非合法。
　⒊原告固主張其於前案確定判決審理中向承審法官主張計算基
    礎有誤，少算3個人之保險費，承審法官並未採納，則前案
    確定判決既有計算錯誤且適用稅額前、後不一致，原告自得
    於本件依系爭採購契約請求「管理費及利潤」、「營業稅」
    之費用云云，然揆諸首開判決意旨，法院及兩造均應受前案
    確定判決所拘束，原告即不得再為與前案確定判決相反之主
    張及攻擊防禦方法，縱原告認有上開事由可作為其有利之判
    決，至多亦屬得否依民事訴訟法第496條至498條規定之再審
    事由，對上開確定判決提起再審之訴而已，仍不得更行起訴
    ，俾保護權利，維持法之安定及私法秩序，故原告此部分主
    張，容有誤會。
㈡、原告主張依系爭採購契約之約定，請求被告給付違約金，為
    無理由：
　⒈按當事人得約定債務人於債務不履行時，應支付違約金，民
    法第250條第1項定有明文，故契約當事人間，如無違約金之
    約定者，一造當事人即不得請求他方給付違約金。
　⒉依系爭採購契約第5條第10項、第8條第16項第5款乃分別明定
    「㈩廠商履約有逾期違約金、損害賠償、採購標的損壞或短
    缺、不實行為未完全履約、不符契約規定、溢領價金或減少
    履約事項等情形時，機關得自應付價金中扣抵；其有不足者
    ，得通知廠商給付或自保證金扣抵。」、「機關發現廠商未
    依約履行保障勞工權益之義務，經查證屬實，除有不可抗力
    或不可歸責於廠商事由者外，依本目約定計算違約金…」，
    顯見兩造間並無就被告違約時應支付原告違約金之約定，則
    原告主張依系爭採購契約第5條第10項約定反論類推、第8條
    第16項第5款規定之類推及依據本院110年度簡上字第6號判
    決認定以4分之1計算違約金，請求被告給付原告違約金52萬
    元云云，依上開說明，尚屬無據，不應准許。
㈢、原告請求被告返還押標金4萬元為無理由：
    依系爭採購契約第11條第1項約定「履約保證金於履約驗收
    合格且無待解決事項後30日内發還百分之百」，而兩造就系
    爭採購契約被告應給付原告之數額仍有爭執，現為本院所審
    理中，是依上開約定，原告自不得請求被告返還押標金4萬
    元甚明，原告此部分之請求亦無理由。
六、綜上，原告依系爭採購契約之法律關係，請求被告應給付原
    告1,047,122元及自起訴狀繕本送達之翌日起至清償日止按
    年息百分之5計算之利息，為無理由，不應准許。
七、本件事證已臻明確，兩造其餘攻擊防禦方法及所提證據，於
    判決結果不生影響，爰不一一論列，併此敘明。
八、訴訟費用負擔之依據：民事訴訟法第78條。　　
中　　華　　民　　國　 110　　年　　11　　月　　22　　日
                  民事第一庭    法  官  吳福森

以上正本係照原本作成。
如對本判決上訴，須於判決送達後20日內向本院提出上訴狀。如
委任律師提起上訴者，應一併繳納上訴審裁判費。
中　　華　　民　　國　 110　　年　　11　　月　　22　　日
                                書記官　程尹鈴